臺灣高等法院臺中分院民事裁定　　　 96年度抗更(一)字第164號
抗　告　人　丙○○
　　　　　　中本昇企業股份有限公司
法定代理人　丁○○
相　對　人　甲○○
　　　　　　乙○○
上列抗告人因與相對人問聲明異議事件，對於中華民國95年10月
11日臺灣臺中地方法院93 年度執字第40739號所為裁定提起抗告
，本院裁定後經最高法院廢棄發回，裁定如下：
    主  文
抗告駁回。
抗告及發回前再抗告程序費用由抗告人負擔。
    理　由
一、本件債權人三信商業銀行股份有限公司向台灣台中地方法院
    （下稱台中地院）聲請執行抗告人中本昇企業股份有限公司
    （下稱中本昇公司）所有台中市○區○○段九小段第一一之
    六、一一之二七、一一之六五號土地所有權全部及其上未保
    存登記門牌台中市○區○○里○○路○段一二六號房屋（下
    稱系爭房地）。台中地院民事執行處（下稱執行法院）於民
    國九十五年六月二十七日第三次拍賣，因無人應買，乃依強
    制執行法第九十五條公告行特別拍賣。相對人於九十五年九
    月十一日具狀向執行法院表示願依公告價格合計新台幣（下
    同）三千零二十四萬元應買。抗告人丙○○於次日即九十五
    年九月十二日亦具狀向執行法院表示願以同一價格應買，惟
    次日十三日又具狀向執行法院表示願增加二十萬元買受。執
    行法院於同年十月三日調查後諭知應以先表示承買者優先承
    買。中本昇公司及丙○○聲明異議，執行法院裁定駁回其異
    議後，提起抗告。
二、抗告意旨略以：對於有數名於公告期間內願依原定拍賣條件
    為應買表示之人該如何處理，強制執行法第九十五條第一項
    雖未明文規定，然非不得準用同法第九十條規定處理，即法
    院應以增加之金額最高者為得標人，無人增加價額者，以抽
    籤定其得標人，始符合強制執行程序「合一執行之原則」。
    執行法院只要等三個月公告期滿即可以依同法第九十條決定
    由何人應買，實務上處理並無因難，亦難謂有何違反執行迅
    速之原則，且本件原審在徵詢債權人及債務人之意見，均一
    致表示希望由出價最高者應買，原裁定竟以執行迅速為由，
    犧牲債權人債務人之權益，倘如決定由何人應買之權限在執
    法院，法條何需規定「執行法院得於詢問債權人及債務人意
    見後，許其買受」？實務上亦認為如應買人不只一人，而時
    間有先後者，應認應買在先者得應買，係指應買人所為之應
    買條件相同時所持之看法，但對於本件抗告人丙○○於聲明
    應買時已表明願加價應買，顯然與相對人之應買條件不同，
    自無上開意見之適用云云。
三、惟查本件執行法院於九十五年六月二十七日特別拍賣公告事
    項之十三已載明：「如有多數人表示願買受如附表所示之不
    動產（即系爭房地）者，以最先向本院表示者為優先，如不
    能分別先後者，以抽籤定其得買受人。」此公告自有拘束執
    行法院及應買人之效力。本件執行法院公告特別拍賣後，相
　　對人及丙○○先後具狀表示應買，有執行卷內相對人及丙○
  　○所具書狀可稽，自應依該公告事項決定由先具狀表示應買
    之相對人優先承買。本件拍賣公告既已明定數人應買時係以
    先後順序來決定應買人，執行法院自不能依強制執行法第九
    十條第一項規定以增加之金額最高者為得標人，無人增加價
    額者，以抽籤定其得標人，抗告人認為應以出價最高之丙○
    ○為應買人，尚無可採。原法院裁定駁回抗告人之聲明異議
    ，核無違誤，抗告意旨指摘原裁定不當，求予廢棄，為無理
    由，應予駁回。
四、依強制執行法第三十條之一，民事訴訟法第四百九十五條之
    一第一項、第四百四十九條第一項、第九十五條、第七十八
    條、第八十五條第一項前段，裁定如主文。
中　　華　　民　　國　　96　　年　　3 　　月　　27　　日
                  民事第四庭    審判長法　官　黃斐君
                                      法　官  黃永祥
                                      法　官  陳蘇宗
以上正本係照原本作成。
再為抗告應以適用法規顯有錯誤為理由，並經本院之許可，該許
可以原裁定所涉及之法律見解具有原則上之重要性者為限。
如提起再抗告者應於裁定送達後十日內向本院提出抗告理由狀（
須按照他造人數附具繕本）並繳納抗告裁判費新臺幣壹仟元，同
時委任律師或具有律師資格之關係人為代理人。
                                      書記官　林振甫
中　　華　　民　　國　　96　　年　　3 　　月　　28　　日
　　　　　　　　　　　　　　　　　　　                Ｍ
